【裁判字號】    97,訴,668
【裁判日期】    970909
【裁判案由】    民事
【裁判全文】
高雄高等行政法院裁定
                                     97年度訴字第00668號
原      告  甲○○
被      告  臺灣臺南地方法院
代  表  人  吳三龍  院長
訴訟代理人  丙○○
上列當事人間民事事件，原告提起本件行政訴訟，本院裁定如下
︰
    主  文
原告之訴駁回。
訴訟費用由原告負擔。
    理  由
一、被告代表人原為乙○○院長，嗣變更為吳三龍院長，茲由其
    具狀聲明承受訴訟，依法核無不合，先此說明。
二、按「原告之訴，有左列各款情形之一者，行政法院應以裁定
    駁回之。但其情形可以補正者，審判長應定期間先命補正：
    ．．．10、起訴不合程式或不備其他要件者。」為行政訴訟
    法第107條第1項第10款所明定。又依行政訴訟法第6條規定
    提起之確認行政處分無效之訴訟，係以行政處分為確認無效
    之對象。而此所謂行政處分，係指中央或地方機關就公法上
    具體事件所為之決定或其他公權力措施而對外直接發生法律
    效果之單方行政行為，亦即行政行為必須對外直接發生法律
    上效果者，始與行政處分之法效性要件相當，若非行政處分
    ，人民即不得對之提起確認行政處分無效之訴訟。故原告依
    行政訴訟法第6條規定提起確認訴訟，若其請求確認者並非
    行政處分，則其起訴即屬不備其他要件，行政法院應以裁定
    駁回之。
三、本件原告起訴意旨略以：被告91年度保險字第20號民事判決
    ，認定原告明知於民國90年3月25日及5月26日，分別向該事
    件被告美商大都會人壽保險股份有限公司（下稱大都會人壽
    保險公司）投保健康保險之前，已有因卵巢囊腫而就診之事
    實，未於保險契約之要保書中說明，而有故意隱匿之行為，
    且此項隱匿行為足以變更或減少保險人對於危險之估計，故
    保險人依保險法第64條第2項前段，自得主張解除契約之權
    利，因而駁回原告請求該保險公司給付新台幣807,000元及
    其利息等情。然查，原告並非法律及保險專業人士，其能力
    不足，無法正常進行訴訟行為，則兩造間之立足點已有不平
    等；再者，原告經醫師證明其所罹患之卵巢囊腫與該公司應
    理賠之保險事故無直接因果關係，並不會因而變更或減少保
    險人對於危險之估計，故原告自無通知保險人之必要，此由
    另案南山人壽保險股份有限公司於90年7月份通知原告事後
    補辦體檢，並於保險事故發生即予理賠等情，益證大都會人
    壽保險公司自動放棄危險評估借以逃避責任；被告前揭民事
    判決有違憲法保障原告生存權之意旨，且違反法律之前人人
    平等之原則，判決顯有不公，爰依法提起本件行政訴訟，聲
    明求為判決確認該民事判決無效云云。
四、經查，被告91年度保險字第20號民事判決，係被告就原告與
    大都會人壽保險公司間對於前揭2件健康保險爭議事件之私
    權法律關係所為之判決；且原告不服該民事判決而提起上訴
    ，業經臺灣高等法院臺南分院93年11月16日93年度保險上易
    字第4號民事判決駁回上訴而確定在案，有前揭判決附卷可
    稽，應可信實。然查，上開被告91年度保險字第20號民事判
    決，既係為被告就原告與大都會人壽保險公司間之健康保險
    私權爭議事件所為之民事判決，乃屬民事法院基於國家審判
    機關之地位而行使司法權，核與一般行政機關行使公權力所
    為之行政處分不同，從而，被告上開判決自非居於行政機關
    之地位所為之單方行政行為，與行政處分無關，並非行政法
    院所能審查，揆諸前揭法律規定及說明，不得對之提起確認
    無效之行政訴訟以為救濟。其提起之者，並非合法，又無法
    補正，應駁回之。至於原告對於上開確定民事判決得否依民
    事訴訟法第5編有關再審程序之規定，向同法第499條所規定
    之民事管轄法院提起再審之訴，則為另一法律問題，附此說
    明。
五、又原告提起之本件訴訟，因程序上不合法，故原告關於實體
    理由之爭執，本院即無再予論述之必要，併此敘明。
六、依行政訴訟法第107條第1項第10款、第104條、民事訴訟法
    第95條、第78條，裁定如主文。
中    華    民    國    97    年     9     月   9     日
            高雄高等行政法院第三庭
                      審判長法  官   邱 政 強
                            法  官   李 協 明
                            法  官   詹 日 賢
以上正本係照原本作成。
如不服本裁定，應於裁定送達後10日內以書狀敘明理由，經本院
向最高行政法院提出抗告（須按對造人數附具繕本）。
中    華    民    國    97    年     9     月   9     日
                            書記官   宋 鑠 瑾


司法院資訊處製作；財團法人民間司法改革基金會備份。
